臺灣高等法院民事判決
109年度家上字第22號
上  訴  人  A01  
訴訟代理人  黃顯凱律師
被  上訴人  A02                                   
上列當事人間請求離婚等事件，上訴人對於中華民國108年11月1
3日臺灣臺北地方法院107年度婚字第196號第一審判決提起上訴
，本院於110年1月6日言詞辯論終結，判決如下：
    主      文
上訴駁回。
第二審訴訟費用由上訴人負擔。
    事實及理由
上訴人主張：兩造於民國87年10月17日結婚，育有已成年子女
  甲○○及未成年子女乙○○（00年0月0日生），婚後感情原尚融洽
  ，惟因被上訴人個性霸道，多次以言詞羞辱伊並表達欲離婚之
  意，亦不幫忙照顧罹患帕金森氏症及長期血液疾病之伊母，且
  於伊母發燒時並未告知，致伊母未能即時送醫。被上訴人更於
  103年5、6月間盜領乙○○教育基金帳戶內之存款，又於103年6
  月9日簽署分居協議（下稱系爭分居協議），同意伊外出居住
  ，不再打擾伊之生活與工作，兩造分居迄今已達6年，堪認兩
  造婚姻已生破綻，有難以維持之重大事由，爰依民法第1052條
  第2項，訴請與被上訴人離婚。原審就此部分為上訴人敗訴之
  判決，上訴人聲明不服，提起上訴，並上訴聲明：㈠原判決關
  於駁回後開第㈡項之訴部分廢棄。㈡上開廢棄部分，准兩造離婚
  （原審另駁回上訴人請求酌定未成年子女親權行使或負擔部分
  ，未據上訴人聲明不服，不贅）。 
被上訴人則以：上訴人因和訴外人甲○○發生外遇而與伊爭吵後
  自行離家，伊欲讓上訴人安心工作，取信上訴人之外籍老闆，
  而以中英文對照方式，簽署系爭分居協議，供上訴人之外籍老
  闆觀看，而非同意兩造分居。伊對上訴人尚有感情，兩造婚姻
  未達難以維持之程度，縱認兩造婚姻難以維持，上訴人對婚姻
  之破綻應負較重之可歸責事由，不得訴請離婚等語，資為抗辯
  。並答辯聲明：上訴駁回。
上訴人主張兩造於87年10月17日結婚，育有子女甲○○、乙○○，
  並於103年6月9日簽立系爭分居協議，約定被上訴人同意上訴
  人外出居住，期間不打擾上訴人在外的生活與工作；上訴人則
  同意每月給付生活費與教育費等情，為被上訴人所不爭執，並
  有戶籍謄本、系爭分居協議在卷可稽（見原審卷第15至19頁）
  ，自堪信為真實。 
上訴人主張兩造間婚姻發生嚴重破綻，有難以維持之重大事由
  等情，惟為被上訴人所否認，並以前開情詞置辯。經查：
  ㈠按婚姻以夫妻終生之共同生活為目的，非有足以破壞共同生
    活之重大事由，難以維持婚姻者，夫妻之一方不得依民法第
    1052條第2 項規定請求離婚。是婚姻是否難以維持，應斟酌
    破壞夫妻共同生活之具體情事，是否客觀上達於動搖夫妻之
    共同生活，致夫妻已喪失維持婚姻之意欲以為斷。而此不可
    由原告已喪失維持婚姻意欲之主觀面加以認定，而應依客觀
    的標準，即難以維持婚姻之事實，是否已達於倘處於同一境
    況，任何人均將喪失維持婚姻希望之程度以決之（最高法院
    87年度台上字第2495號、87年度台上字第1304號裁判意旨參
    照）。至於同條項但書所規定「難以維持婚姻之重大事由應
    由夫妻之一方負責者，僅他方得請求離婚」，乃因如肯定有
    責配偶之離婚請求，無異承認恣意離婚，破壞婚姻秩序，且
    有背於道義，尤其違反自己清白之法理，有欠公允，同時亦
    與國民之法感情及倫理觀念不合，因而採消極破綻主義。倘
    該重大事由，夫妻雙方均須負責時，應比較衡量雙方之有責
    程度，僅責任較輕之一方得向責任較重之他方請求離婚，如
    有責程度相同時，雙方均得請求離婚，始屬公允，是責任較
    重之一方應不得向責任較輕之他方請求離婚（最高法院94年
    度台上字第115號裁判意旨參照）。
  ㈡上訴人主張被上訴人多次以言詞羞辱伊並表達欲離婚之意，
    亦不幫忙照顧罹患帕金森氏症及長期血液疾病之伊母，且於
    伊母發燒時並未告知，致伊母未即時送醫，伊母業於100年1
    1月27日過世，致兩造婚姻發生破綻云云。惟查，被上訴人
    於101年提出離婚協議書，向上訴人表達欲離婚之意時，上
    訴人撕毀該協議書，兩造已重歸於好等情，為上訴人自承在
    卷（見本院卷第74頁），且上訴人於原審亦承其在102年時
    仍欲維持婚姻關係等語（見原審卷第189頁），足認兩造婚
    姻並未因前開事由而發生破綻。上訴人為此聲請傳喚其大姊
    丙○○、五姊丁○○為證（見本院卷第183至189頁），核無必要
    ，附此敘明。 
　㈢上訴人復主張被上訴人103年5、6月間盜領乙○○教育基金帳戶
    存款，致兩造婚姻發生破綻云云，然查，被上訴人提領乙○○
    教育基金帳戶存款後，已將款項存回一事，此為上訴人所不
    爭執（見本院卷第532頁），是縱被上訴人未經上訴人同意
    而領取存款，衡情應無將該款項據為己有之意，並未造成兩
    造婚姻因此發生破綻。   
　㈣至被上訴人辯稱上訴人與甲○○有不當交往，破壞兩造夫妻共
    同生活一事，雖為上訴人所否認，並辯稱其於103年後與甲○
    ○即未再聯繫云云。惟上訴人自承其對甲○○有好感，於102年
    間與甲○○曾一同吃飯、通EMAIL，經被上訴人發現後，兩造
    發生嚴重爭執，上訴人同意由被上訴人掌管家中經濟，並換
    車、換衣服等情（見原審卷第107、254頁），衡情，上訴人
    理當有所警惕，引以為戒，避免再與甲○○有何逾越一般朋友
    情誼之男女不當交往行為，否則將有可能再次侵害兩造婚姻
    幸福及美滿。然上訴人竟於103年4月18日以其所有新北市○○
    路00○0號0樓房地（下稱系爭不動產）為甲○○設定新臺幣2,4
    00萬元最高限額抵押權（下稱系爭抵押權），有新北市三重
    地政事務所109年9月28日新北重地籍字第1096157603號函存
    卷可考（見本院卷第379至386頁）。而前開土地登記申請書
    上蓋用甲○○之印文，並檢附甲○○之身分證影本。倘上訴人與
    甲○○於103年後即未聯繫，上訴人如何取得前開資料以供辦
    理系爭抵押權設定登記？再者，關於設定系爭抵押權之理由
    ，上訴人於原審主張：因被上訴人一直不願意離婚，其認為
    被上訴人想要其全部財產，故一氣之下將系爭不動產設定系
    爭抵押權予甲○○等語（見原審卷第149頁）；於本院則改稱
    ：被上訴人懷疑甲○○係其外遇對象，威脅不讓甲○○大學畢業
    ，因被上訴人最在意金錢，故設定系爭抵押權予甲○○，讓被
    上訴人擔心而不會去騷擾甲○○等語（見本院卷第531頁），
    前後不一，已難憑信。且上訴人與甲○○如為普通朋友關係，
    衡情，上訴人豈有於未告知被上訴人之情形下，率爾將系爭
    不動產設定系爭抵押權予甲○○之理，被上訴人因此質疑上訴
    人與甲○○有違背婚姻忠誠情事，並非無的放矢，上訴人指責
    被上訴人多疑，難謂有據。承上，上訴人設定系爭抵押權之
    行為，損及兩造婚姻之互信基礎，兩造婚姻因此發生破綻，
    堪予認定。　
　㈤上訴人主張被上訴人同意兩造分居迄今，其對婚姻破綻亦屬
    有責云云，並提出系爭分居協議、103年7月17日對話譯文為
    證（見本院卷第51至59頁）；被上訴人對簽立系爭分居協議
    固不爭執，惟辯稱：上訴人於103年3月間因與甲○○發生外遇
    而要求離婚，其不同意，但上訴人於同年5月間即自行離家
    ，同年6月間以為其買車代步接送小孩為由，要求其簽立系
    爭分居協議，其不得已而簽立系爭分居協議，並非同意兩造
    分居等語。觀之兩造於103年6月4日LINE對話紀錄，上訴人
    表示「請妳寫一張簡單的分居同意書，可以嗎？」，被上訴
    人回覆「為何又要同意書？」、「可以告訴我是要做啥用的
    ？」、「你都已經出門了」，上訴人表示「老闆要看」、「
    確認我已經把家裡的事告一段落，不會再影響工作」，「妳
    不寫？」、「那我80萬先緩緩」、「給我一個安心可以嗎？
    」，被上訴人則回覆：「給你安心當然可以」、「但你誘騙
    我」、「一再用錢壓別人」、「是老闆要看的，還是你要拿
    給別人看的」，上訴人表示：「我自己要給老闆和我安心」
    、「妳要印出來簽名」，被上訴人回覆：「你已經自己離家
    了，要安心是出門前就拿了」、「不是事後來拿」、「可以
    告訴我你住在哪嗎？」，上訴人表示：「妳如果不讓我安心
    工作，到時候我失業對大家都沒有好處」，被上訴人回覆：
    「我已經寄給你了」、「其實你只是暫時外出清靜，我尊重
    你外出的決定，你又不是搬出去做壞事，何需不安，你就好
    好將心思先放工作上啦」等語（見本院卷第101頁）；另上
    訴人於103年6月5日LINE對話紀錄表示「抬頭改一下」、「
    協議書」，「內文中英對照」等語（見本院卷第171頁），
    核與系爭分居協議內容為中英文對照相符，可見上訴人係自
    行離家後始要求被上訴人再簽立系爭分居協議，被上訴人為
    使上訴人安心工作而簽立系爭分居協議，並依上訴人指示製
    作中英對照之版本。兩造雖因自103年分居迄今而感情日漸
    疏離，惟係出於上訴人自行離家所致，實難謂被上訴人就兩
    造之分居有何可歸責之處，則上訴人執此主張兩造婚姻已有
    難以維持之重大事由而請求准予離婚云云，要非可取。 　
　㈥上訴人復主張被上訴人於104年3月26日表示不會再與其見面
    吃飯通話、於104年4月1日表示以後回來要經過同意，顯見
    被上訴人已不願再與其共同生活，被上訴人亦屬可歸責云云
    ，並提出LINE對話紀錄為憑（見本院卷第223至225頁）。然
    查，上訴人於本院陳稱：其回家前都在LINE群組內問小孩在
    不在家，或私下問小孩在不在，為要避開被上訴人等語歷歷
    （見本院卷第246頁），足證上訴人離家後，無須經過被上
    訴人之同意，即可自行隨時返家，是尚難僅憑上開對話內容
    ，即遽認兩造未能共同生活係可歸責於被上訴人。 
　㈦綜上，兩造婚姻破綻係因上訴人逾越男女分際，任意設定系
    爭抵押權予甲○○所致；上訴人並自103年5月間自行離去兩造
    共同住所至今，任何人處於此客觀情況，均將喪失維持婚姻
    之意願，然以上訴人之可歸責性較高，依上說明，上訴人依
    民法第1052條第2項規定，訴請離婚，難認為正當，不應准
    許。
綜上所述，上訴人依民法第1052條第2項規定，請求與被上訴人
  離婚，並非有據，不應准許。從而，原審為上訴人敗訴之判決
  ，並無不合。上訴意旨指摘原判決不當，求予廢棄，為無理由
  ，應予駁回。　
本件事證已臻明確，兩造其餘之攻擊或防禦方法，經本院斟酌
  後，認為均不足以影響本判決之結果，爰不逐一論列，附此敘
  明。
據上論結，本件上訴為無理由，爰判決如主文　
中　　華　　民　　國　　110 　年　　1　　月　　 27  　日
                  家事法庭
                      審判長法  官  賴劍毅
                            法  官  洪純莉
                            法  官  陳君鳳
正本係照原本作成。
如不服本判決，應於收受送達後20日內向本院提出上訴書狀，其
未表明上訴理由者，應於提出上訴後20日內向本院補提理由書狀
（均須按他造當事人之人數附繕本）上訴時應提出委任律師或具
有律師資格之人之委任狀；委任有律師資格者，另應附具律師資
格證書及釋明委任人與受任人有民事訴訟法第466 條之1第1項但
書或第2項（詳附註）所定關係之釋明文書影本。如委任律師提
起上訴者，應一併繳納上訴審裁判費。
中　　華　　民　　國　　110 　年　　1 　　月　　28　　日

   　　　　　　　　　　　　 書記官  郭姝妤
附註：
民事訴訟法第466條之1（第1項、第2項）：
對於第二審判決上訴，上訴人應委任律師為訴訟代理人。但上訴
人或其法定代理人具有律師資格者，不在此限。
上訴人之配偶、三親等內之血親、二親等內之姻親，或上訴人為
法人、中央或地方機關時，其所屬專任人員具有律師資格並經法
院認為適當者，亦得為第三審訴訟代理人。